臺北高等行政法院判決
　　　　　　　　　　　　　92年度訴字第04516號
　　　　　　　　　　　　　93.
原　　　告　甲○○
訴訟代理人　丙○○
被　　　告　財政部臺灣省北區國稅局
代　表　人　許虞哲（局長）
訴訟代理人　乙○○
上列當事人間因綜合所得稅事件，原告不服財政部中華民國92年
8月5日台財訴字第0920039924號訴願決定（案號：第00000000號
），提起行政訴訟。本院判決如下：
　　主  文
原告之訴駁回。
訴訟費用由原告負擔。
　　事  實
一、事實概要：原告辦理民國（下同）89年度綜合所得稅結算申
    報時，自行申報其綜合所得總額為新台幣（下同） 1,265,
    052元，淨額為511,301元，案經被告依查得資料核定其綜合
    所得總額為 2,504,380元，淨額為 1,750,629元，補徵稅額
    221,960 元。原告不服，申請復查，經被告以92年5月1日北
    區國稅法2字第 0920012234號復查決定，維持原核定，提起
    訴願，亦遭決定駁回，遂向本院提起行政訴訟。
二、兩造聲明：
　(一)原告聲明：訴願決定及原處分均撤銷。
　(二)被告聲明：駁回原告之訴。
三、兩造之爭點：
  原告主張本件之退職所得免稅年資，應合計台北航空站服務年
  資及轉任華儲公司年資，是否可採？
　(一)原告主張：
    1.台北航空貨運站屬政府機關，因機關裁撤，由華儲股份有
      限公司（下稱華儲公司）承接營運，並非財政部令所指「
      公營事業移轉民營」。其承接營運方式為「議約、甄審、
      簽署特許營運權合約」，也與公營事業移轉民營條例第 6
      條「出售股份、標售資產、以資產作價與人民合資成立民
      營公司、公司和並且存續事業屬民營公司、辦理現金增資
      」方式不同。被裁撤人員是轉任華儲公司，非留用。以上
      皆與被告援引財政部令函前提「原公營事業移轉民營後繼
      續留用人員」不符，被告處分自為不當。
    2.華儲公司自願離職金申請離職方案，係依據交通部民用航
      空局核定之「一期航空貨運站營運契約書」暨「一期航空
      貨運站營運企畫書」辦理。被告已分別向華儲公司查詢及
      向交通部民用航空局函索，明知該項離職金係與日後年資
      （免稅年資）無關。
    3.航空貨運站與華儲公司以契約方式簽訂，讓被裁撤員工必
      須至華儲公司工作滿1個月，再於5個月期間內申請自願離
      職，才能於離職時一次發給3年再加6個月薪資之自願離職
      金，使被裁撤員工依該契約，不得不最少要到華儲公司任
      職1個月，才能領到 42個月份退職金，具強迫性、因果性
      ，計算方式早有契約書明訂，與日後年資多寡無關。原告
      取得離職金的法律關係，係由原告在航空站任職22年半的
      身分而來，上班 1個月只是完成程序而已。與一般依「民
      營化後服務年資多寡」，領多少退職金之情形並不相同。
      本件自應合計二筆免稅年資，始符公理合宜。
　(二)被告主張：
    1.本件系爭退職所得 1,864,315元，係被告依據華儲公司所
      填報之扣繳憑單，併課原告當年度綜合所得稅，而核定其
      綜合所得總額為2,504,380元，淨額為1,750,629元，原告
      取自華儲公司退職所得 1,864,315元，該單位於填報扣繳
      憑單時，已依規定扣除免稅額112,500元【計算式： 150,
      000元×年資0.5年 ＋（300,000元-150,000元）×0.5年×
      1/2=112,500】，本件經核並無不合，原核定請予維持。
    2.經查原告主張取自華儲公司之退職所得 1,864,315元，應
      合併計算已離職公司年資乙節，顯係誤解。原告於台北航
      空貨運站之年資已結算，並 1次領取退職所得，而自華儲
      公司領取之 1次退職所得，自不能再主張將台北航空貨運
      站之年資併入華儲公司之服務年資計算，必須自該公司年
      資重新計算，經華儲公司 91年3月18日函復：「本公司開
      立89年度給離職員工之退職所得係依所得稅法第 14條第1
      項第9類規定計算免稅額為112,500元，故扣繳憑單之給付
      總額已依法扣除定額免稅部分。先前於台北航空貨運站之
      年資已結算並領取 1筆退職所得，故本公司於辦理退職時
      ，有關退職服務年資之計算，依法須以任職華儲公司之實
      際服務年資（半年）為準。」，是依該公司回函，原告先
      前於台北航空貨運站之年資既已結算，於領取華儲公司退
      職所得時，自不得合併計算，況公務年資與私人機關年資
      性質不同，不能合併計算，是其主張核無足採，併予敘明
      。
　　理  由
一、「個人之綜合所得總額，以其全年左列各類所得合併計算之
    ……第9類︰退職所得︰凡個人領取之退休金、資遣費、退
    職金、離職金、終身俸及非屬保險給付之養老金等所得。…
    …一、1次領取者，其所得之計算方式如左：（一）1次領取
    總額在15萬元乘以退職服務年資之金額以下者，所得額為零
    。（二）超過15萬元乘以退職服務年資之金額，未達三十萬
    元乘以退職服務年資之金額部分，以其半數為所得額。（三
    ）超過30萬元乘以退職服務年資之金額部分，全數為所得額
    。退職服務年資之尾數未滿6個月者，以半年計，滿6個月，
    以1年計。二、分期領取者，以全年領取總額，減除全年 65
    萬元後之餘額為所得額。三、兼領 1次退職所得及分期退職
    所得者，前2款規定可減除之金額，應依其領取1次及分期退
    職所得之比例分別計算之。」為所得稅法第14條第1項第9類
    所明定。又按「一、原公營事業移轉民營後繼續留任人員，
    其於移轉之日起 5年內資遣者，該民營化事業依『公營事業
    移轉民營條例』及相關法令規定發給之資遣費、優惠離職金
    、加發6個月薪給及1個月預告工資，依所得稅法第 14條第1
    項第9類第1款規定計算所得額時，有關『退職服務年資』應
    按民營化後之服務年資計算；民營化事業於給付上開退職所
    得時，依同法第88條規定辦理扣繳。二、……」復為財政部
    91年1月23日台財稅第 0910450400號函釋有案。上開函釋，
    係財政部基於職權所為釋示，未逾越法律規定，並自法規生
    效之日起有其適用，合先說明。
二、原告辦理89年度綜合所得稅結算申報時，自行申報其綜合所
    得總額為 1,265, 052元，淨額為511,301元，案經被告依查
    得資料核定其綜合所得總額為2,504,380元，淨額為 1,750,
    629元，補徵稅額221,960元。原告不服，循序申請復查，提
    起訴願，遞遭決定駁回，復起訴主張本件之退職所得免稅年
    資，應合計台北航空站服務年資及轉任華儲公司年資，詳如
    其起訴狀事實欄所載理由等語。
三、查原告89年度自華儲公司領得退職所得1,864,315元， 為原
    告所不否認，被告依據華儲公司填報之扣繳憑單，併課原告
    當年度綜合所得稅 ，核定綜合所得總額為2,504,380元，淨
    額為1,750,629元，補徵稅額221,960元，揆諸首揭規定及說
    明，自無不合。又原告前自台北航空貨運站退職時，其年資
    已結算並另領取一筆退職所得，原告自華儲公司退職時，該
    公司於填報扣繳憑單時，已依其在華儲公司之年資扣除免稅
    額112,500元，此有華儲公司91年3月18日2002PZ╱HZ01054A
    號函附原處分卷可稽，因公務機關與私人公司之年資性質有
    別，不能合併計算免稅年資，故原告主張華儲公司之退職所
    得，應與台北航空貨運站年資，合併計算免稅年資，於法無
    據，自不足採。
四、綜上說明，本件被告就原告89年度綜合所得稅之核定處分，
    並無違誤，訴願決定，予以維持，亦無不合，原告起訴意旨
    ，非有理由，應予駁回。
五、據上論結，本件原告之訴為無理由，依行政訴訟法第98條第
    3項前段，判決如主文。
中　　華　　民　　國　　94　　年　 　1　　月　 13  　 日
            第 三 庭 審 判 長 法    官  王立杰
                              法    官  胡方新
                              法    官  黃本仁
上為正本係照原本作成。
如不服本判決，應於送達後二十日內，向本院提出上訴狀並表明
上訴理由，如於本判決宣示後送達前提起上訴者，應於判決送達
後二十日內補提上訴理由書（須按他造人數附繕本）。
中　　華　　民　　國　　94　　年　 　1　　月　 14  　 日
            　　  　　　　　　書 記 官  姚國華
